臺灣臺北地方法院刑事判決　　　　　　　　　　　　九十二年度訴字第一九六五號
　　公　訴　人　臺灣臺北地方法院檢察署檢察官
　　被　　　告　甲○○
右列被告因偽造文書等案件，經檢察官提起公訴（九十二年度偵字第一四一四六號）
，本院認不宜以簡易判決處刑，應適用通常程序審理，並判決如左：
    主  文
甲○○連續行使偽造私文書，足以生損害於他人，處有期徒刑貳年。
    事  實
一、甲○○於民國八十七年三月間，自任會首，召集每月每會新台幣（下同）三萬元
    之互助會，含會首在內共四十三會，利息採內標制，會期自八十七年三月二十日
    起至九十年八月二十日止，每月二十日下午二時許，在台北市○○區○○路二段
    二一一號「一順建材行」甲○○住處開標，底標為四千元，邀集洪瑞照（即洪宜
    嫻）、乙○○、邱秀玲、周光村各參加二會，陳寶月參加三會，天下（即高雪花
    ）、立昌、美玉、鳳珠、林清標、丁○○、曾小姐、丙○○、傅月榮、曾仁正、
    淑英（即曾淑英）、劉榮華、胡再麟、謝清圳、鄭崇壽、己○○、戊○○、黃惠
    芬、姜興國、姜興中、紀吉修、鄭智銘、張萬興、謝美嬌、陳惠州、陳紹修、張
    正明、蔡萬福、春綢、吳素清、洪鳳雪等人各參加一會。詎甲○○因其先前所召
    集之合會部分遭會員倒會，經濟發生困難，亟須現金周轉，竟基於意圖為自己不
    法所有之概括犯意，連續於八十七年三月二十日、同年四月二十日、同年五月二
    十日、八十八年二月二十日、八十九年二月二十日、同年十二月二十日、九十年
    一月二十日之各日下午二時許，在其前開住處，依序冒用乙○○、淑英（即曾淑
    英）、乙○○、周光村、洪瑞照、蔡萬福、劉榮華之名義，書寫內載上開被冒用
    人名義之簽名署押及利息依序為四千元、五千元、五千二百元、四千元、四千三
    百元、四千元、五千二百元之標單，然後持以行使參與競標，並因各該次標會甲○○所冒名書寫標單之利息最高，遂均得標，甲○○並據此向其他活會會員丙○○等人收取會款（對被其冒名標會之會員本人則佯稱其他會員標得），致丙○○
    、己○○等活會會員或被冒名之會員陷於錯誤，而交付會款給甲○○，甲○○計
    向各活會會員詐得會款五百四十七萬二千四百元（甲○○冒名標會之時間、利息
    、所冒用會員姓名、所詐得之活會會款金額，均詳如附表所載），足以生損害於
    乙○○、曾淑英、周光村、洪瑞照、蔡萬福、劉榮華。甲○○於行使上開造之標
    單後即丟棄滅失不存在。嗣甲○○於九十年三月二十日表示，該互助會自即日起
    停止標會，已標會員三十七人應按月繳交會款，由未標得之活會會員六人分配受
    償時，始悉上情。
二、案經己○○、丙○○訴由台北市政府警察局中正第二分局報請臺灣臺北地方法院
    檢察署檢察官偵查而聲請以簡易判決處理，經本院認不宜以簡易判決處刑，應適
    用通常程序審理。
    理  由
一、訊據被告甲○○對於右揭事實坦承不諱，核與證人乙○○、洪宜嫻、張正明、曾
    仁正、曾淑英、丙○○、己○○於偵訊時證述情符相符，並有合會會單、被告與
    己○○所書之確認書各一件、支票暨退票理由單各八紙附卷可證。本件事證已臻
    明確，被告犯行洵堪認定。
二、按標單依民間互助會之習慣，係表示該名義人願出所書利息金額標取會，依刑法
    第二百二十條規定，自屬私文書之一種，被告予以偽造，詐取會款，自足生損害
    於被冒用之人及其他活會會員，是核被告所為係犯刑法第二百十六條、第二百十
    條之行使偽造私書罪及刑法第三百三十九條第一項之詐欺取財罪。被告偽造乙○○、曾淑英、周光村、洪瑞照、蔡萬福、劉榮華之署押為其偽造標單私文書之部
    分行為，而被告偽造標單私文書復持以行使競標，其偽造之低度行為已為行使之
    高度行為所吸收，均不另論罪。被告各次冒標會款行為均同時詐欺多數活會會員
    交付會款，同時侵害如附表各編號所示活會會員之財產法益，為想像競合犯，應
    依刑法第五十五條規定從一重處斷。又其先後七次行使偽造標單私文書並據以詐
    取會款之行為，其時間緊接，所犯構成要件相同，顯各係基於概括犯意為之，均
    為連續犯，應依刑法第五十六條之規定各論以連續行使偽造私文書、連續詐欺取
    財一罪，並俱加重其刑。再其所犯前開連續行使偽造私文書與連續詐欺取財二罪
    間，具有方法結果牽連關係，為牽連犯，亦應依刑法第五十五條規定，從一重之
    連續行使偽造私文書罪處斷。爰審酌被告並無犯罪前科（有臺灣高等法院被告全
    國前案紀錄表在卷可憑），素行尚佳，且其因先前所召集之合會有部分會員倒會
    ，經濟狀況不佳，而犯罪，惟其所詐得之會款共計高達五百四十七萬二千四百元
    ，對活會會員造成之損害不輕，及其於犯罪後僅與被害人己○○、丙○○達成和
    解，且尚未完全履行和解內容並賠償被害人之損害等一切情狀，量處如主文所示
    之刑。
三、至被告所偽造之標單，業丟棄滅失而不存在，已經被告所供明，故其上偽造乙○○之署押二枚及淑英、周光村、洪瑞照、蔡萬福、劉榮華之署押各一枚，自不再
    併予宣告沒收，併此敘明。
據上論斷，應依刑事訴訟法第四百五十二條、第二百九十九條第一項前段，刑法第五
十六條、第二百十六條、第二百十條、第二百二十條、第三百三十九條第一項、第五
十五條，罰金罰鍰提高標準條例第一條前段，判決如主文。
本案經檢察官呂朝章到庭執行職務。
中　　　華　　　民　　　國　　九十三　　年　　　三　　　月　　 十一 　　日
                                      臺灣臺北地方法院刑事第十三庭
                                          審判長法  官  朱瑞娟
                                                法  官  吳佳薇
                                                法  官  陳慧萍
右正本證明與原本無異。
如不服本判決，應於判決送達後十日內向本院提出上訴狀（應抄附繕本）。告訴人或
被害人如對於本判決不服者，應具備理由請求檢察官上訴，其上訴期間之計算係以檢
察官收受判決正本之日期為準。
                                        　　　  書記官  何適熹
中　　　華　　　民　　　國　　九十三　　年　　　三　　　月　　 十二 　　日
附錄本案論罪科刑法條全文：
刑法第二百十六條：
行使第二百十條至第二百十五條之文書者，依偽造、變造文書或登載不實事項或使登
載不實事項之規定處斷。
刑法第二百十條：
偽造、變造私文書，足以生損害於公眾或他人者，處五年以下有期徒刑。
刑法第二百二十條：
在紙上或物品上之文字、符號、圖畫、照像，依習慣或特約，足以為表示其用意之證
明者，關於本章及本章以外各罪，以文書論。
錄音、錄影或電磁紀錄，藉機器或電腦之處理所顯示之聲音、影像或符號，足以為表
示其用意之證明者，亦同。
稱電磁紀錄，指以電子、磁性或其他無法以人之知覺直接認識之方式所製成之紀錄，
而供電腦處理之用者。
刑法第三百三十九條：
意圖為自己或第三人不法之所有，以詐術使人將本人或第三人之物交付者，處五年以
下有期徒刑、拘役或科或併科一千元以下罰金。
以前項方法得財產上不法之利益或使第三人得之者，亦同。
前二項之未遂犯罰之。
┌───────────────────────────────────────────┐
│附    表：                                                                            │
├──┬──────────┬─────┬─────────┬─────────────┤
│編號│  冒名標會之時間    │ 利    息 │所冒用會員姓名    │ 所詐得之活會會款金額     │
│    │    （民  國）      │（新台幣）│                  │    （新台幣）            │
├──┼──────────┼─────┼─────────┼─────────────┤
│ 1. │八十七年三月二十日  │四千元    │乙○○            │$26000×(43-1)=$0000000   │                 │
├──┼──────────┼─────┼─────────┼─────────────┤
│ 2. │八十七年四月二十日  │五千元    │淑英（即曾淑英）  │$25000× (43-3+2)=$0000000│
├──┼──────────┼─────┼─────────┼─────────────┤
│ 3. │八十七年五月二十日  │五千二百元│乙○○            │$24800× (43-4+3)=$0000000│
├──┼──────────┼─────┼─────────┼─────────────┤
│ 4. │八十八年二月二十日  │四千元    │周光村            │$26000× (43-12+4)=$910000│
├──┼──────────┼─────┼─────────┼─────────────┤
│ 5. │八十九年二月二十日  │四千三百元│洪瑞照（即洪宜嫻）│$25700× (43-24+5)=$616800│
├──┼──────────┼─────┼─────────┼─────────────┤
│ 6. │八十九年十二月二十日│四千元    │蔡萬福            │$26000× (43-34+6)=$390000│
├──┼──────────┼─────┼─────────┼─────────────┤
│ 7. │九十年一月二十日    │五千二百元│劉榮華            │$24800× (43-35+7)=$372000│
└──┴──────────┴─────┴─────────┴─────────────┘
